【裁判字號】    92,訴,127
【裁判日期】    920530
【裁判案由】    毒品危害防制條例
【裁判全文】
臺灣基隆地方法院刑事判決                          九十二年度訴字第一二七號
    公  訴  人  臺灣基隆地方法院檢察署檢察官
    被      告  甲○○
右列被告因違反毒品危害防制條例案件，經檢察官提起公訴（九十二年度毒偵字第七
六號），本院判決如左：
    主  文
甲○○施用第一級毒品，累犯，處有期徒刑柒月；又施用第二級毒品，累犯，處有期
徒刑伍月，應執行有期徒刑拾月。
    事  實
一、甲○○前因贓物罪，經本院判處有期徒刑四月確定，於民國八十九年十二月十日
    執行完畢，又因施用第二級毒品案件，先後二次裁定送觀察、勒戒後，均認無繼
    續施用毒品之傾向，由臺灣基隆地方法院檢察署檢察官，分別於八十八年五月十
    五日、八十九年三月七日，以八十八年度偵字第二七八五號、八十九年度毒偵字
    第六九七號為不起訴處分確定。詎其仍不知悔改，復分別基於施用第一級毒品海
    洛因及第二級毒品甲基安非他命之犯意，分別於九十二年一月二十二日下午八時
    三十分採尿前回溯二十六小時及九十六小時內某時分（不包括為警查獲至採尿前
    之時間），以不詳方式，在不詳處所，分別施用第一級毒品海洛因及第二級毒品
    甲基安非他命一次，嗣於九十二年一月二十二日下午七時三十分許，為警在臺北
    縣金山鄉重和村林口三十一號查獲，並扣得其所有之吸食器一個，而悉上情。
二、案經臺北縣警察局金山分局報告臺灣基隆地方法院檢察署檢察官偵查起訴。
    理  由
一、訊據被告甲○○矢口否認有何施用第一級毒品海洛因及第二級毒品甲基安非他命
    之犯行，辯稱伊經觀察、勒戒後即未再施用毒品云云。惟查被告經警查獲後親自
    洗滌採尿空瓶後將尿液注入並緘封捺印（探尿瓶子編號Ｎ00000000號）
    ，有警訊筆錄及毒品危害防制條例被移送姓名及代碼對照表一紙可憑；所採集之
    尿液，經送基隆市衛生局及法務部調查局檢測，結果呈嗎啡及甲基安非他命陽性
    之反應，有基隆市衛生局基衛檢字第０九二０００一七二六號檢驗成績書、法務
    部調查局九十二年四月七日調科壹字第九二六二六０三三一０號檢驗通知書各一
    紙在卷可憑。又依氣象層析質譜儀分析法作藥物及其代謝物之定性及定量分析檢
    驗者，幾乎不會有偽陽性之反應產生，亦即尿液中未含有煙毒之反應，即不可能
    因藥物所引起之偽陽性反應，有行政院國軍退除役官兵輔導委員會榮民醫院八十
    三年四月七日（八三）北醫總內字第０三０三九號函可按，被告經警採集之尿液
    檢體送法務部調查局檢測，經該局採取篩驗（螢光偏極免疫分析法）及確認（氣
    象層析質譜儀分析法）之雙重檢驗方式，檢驗結果均呈嗎啡及甲基安非他命陽性
    反應。是被告之尿液既以氣相層析質譜儀分析法檢驗結果，仍呈嗎啡及甲基安非
    他命陽性反應，顯已排除被告服用藥物導致呈毒品反應之可能性。再據行政院衛
    生署藥物食品檢驗局八十一年九月八日（八一）藥檢壹字第八一一四八八五號函
    示：海洛因經注射入人體後，約百分之八十於二十四小時自尿液中排出，一般而
    言，尿液中能否驗出嗎啡陽性反應與其投與量、投與途逕、採尿時間、個人體質
    及檢驗方法之靈敏度有關，嗎啡代謝物之平均可檢出時限約為二十六小時；八十
    一年二月八日（八一）藥檢壹字第００一一五六號函示：甲基安非他命經口服投
    與後約百分之七十於二十四小時內自尿中排出，約百分之九十於九十六小時內自
    尿中排出，由於目前國內尿液中甲基安非他命之檢驗為鑑定其是否呈陽性反應尚
    未定其含量，且甲基安非他命成分之檢出與其投與方式、投與量，個人體質、授
    與時間與檢驗儀器之精密度等諸多因素有關，因此僅憑尿液中呈安非他命陽性反
    應，並無法確定推算吸食時間距採集時間之長短，惟依上述資料推斷，最長可能
    不會超過四日。是被告分別於九十二年一月二十二日下午八時三十分採尿前回溯
    二十六、九十六小時內某時分（不包括為警查獲至採尿前之時間），分別施用第
    一級毒品海因及第二級毒品甲基安非他命各一次之犯行堪可認定，被告空言否認
    未施用毒品云云，要不足採。復查被告前因施用第二級毒品安非他命案件，先後
    二次裁定送觀察、勒戒後，認無繼續施用毒品之傾向，由檢察官為不起訴處分確
    定，有卷附不起訴處分書影本二份可徵，顯見被告為三犯以上施用第一級毒品海
    洛因及第二級毒品甲基安非他命罪。本件事證明確，被告犯行堪可認定，應依法
    論科。
二、按海洛因、甲基安非他命分係第一級、第二級毒品，毒品危害防制條例第二條第
    二項第一款、第二款分別定有明文。查被告於右揭時、地非法施用第一級毒品海
    洛因及第二級毒品甲基安非他命，核其所為，係犯毒品危害防制條例第十條第一
    項及第二項之施用第一級、第二級毒品罪。其因施用而持有第一級、第二級毒品
    之低度行為，應為施用第一級、第二級毒品之高度行為所吸收，不另論以持有第
    一級毒品、第二級毒品罪。公訴人認被告基於概括犯意，自九十一年十月五日起
    至九十二年一月二十二日止，連續在上址住處，施用第二級毒品甲基安非他命，
    然查被告於警局時雖坦承連續施用第二級毒品甲基安非他命之情，惟其於本院訊
    問時則矢口否認有何施用第二級毒品甲基安非他命之行為，而本案除被告之尿液
    檢驗報告及扣案之安非他命吸食器一個外，餘查無證據可證被告連續施用第二級
    毒品甲基安非他命之犯行，是僅憑被告於警訊時之供述，尚難逕認被告有連續施
    用第二級毒品甲基安非他命之犯行，故而公訴人認被告係連續施用第二級毒品尚
    有未洽，惟起訴書認除科刑外之施用第二級毒品部分之犯行與科刑之施用第二級
    毒品部分有連續犯裁判上一罪之關係，爰不另為無罪之諭知。另其所犯上開二罪
    ，犯意各別，罪名不同，行為互異，應予分論併罰。被告前曾受如事實欄所載有
    期徒刑之執行完畢，此有臺灣基隆方法院刑案資料查註紀錄表附卷可查，其於有
    期徒刑執行完畢後五年以內，再犯本件最重本刑為有期徒刑以上之刑之上開罪名
    ，為累犯，應分別就所犯之罪名各依法遞加重其刑。爰審酌被告犯罪之動機、曾
    有施用毒品前科仍不思悔改，一再施用毒品，惟犯罪後坦承犯行、態度良好，且
    所犯施用毒品行為係戕害自己身心健康，尚未危及他人等一切情狀，就所犯二罪
    量處如主文所示之刑，並定其執行刑示懲。扣案之安非他命吸食器一個為被告所
    有，雖據其供承在卷，然其辯稱於觀察、勒戒後即未再施用毒品，該吸食器係前
    次施用第二級毒品安非他命時所用而遺未交出等語，因查無證據可證被告於本案
    係以扣案之吸食器施用毒品，爰不予宣告沒收。
據上論斷，應依刑事訴訟法第二百九十九條第一項前段，毒品危害防制條例第十條第
一項、第二項、第二十條第三項前段，刑法第十一條前段、第五十一條第五款、第四
十七條，判決如主文。本案經檢察官熊南彰到庭執行職務。
中      華      民      國      九十二    年      五      月    三十    日
                                臺灣基隆地方法院刑事第二庭
                                    審判長法  官    鄭景文
                                          法  官    汪梅芬
                                          法  官    劉桂金
右正本證明與原本無異。
對於本件判決如有不服，應於收受送達後十日內，向本院提出上訴書狀，上訴於臺灣
高等法院，並按他造當事人之人數附具繕本。
                                          書記官    黃士元
中      華      民      國      九十二    年      六      月      九    日
附錄論罪法條
毒品危害防制條例第十條：
施用第一級毒品者，處六月以上五年以下有期徒刑。
施用第二級毒品者，處三年以下有期徒刑。


司法院資訊處製作；財團法人民間司法改革基金會備份。
